【裁判字號】    98,繼,394
【裁判日期】    980430
【裁判案由】    拋棄繼承
【裁判全文】
臺灣嘉義地方法院民事裁定               98年度繼字第394號
聲  請  人  乙○○
上列當事人拋棄繼承事件，本院裁定如下：
    主  文
本件拋棄繼承准予備查。
程序費用新台幣壹仟元由聲請人負擔。
    理  由
一、按「繼承人自繼承開始時，除本法另有規定外，承受被繼承
    人財產上之一切權利、義務。但權利、義務專屬於被繼承人
    本身者，不在此限」、「繼承人得拋棄其繼承權。前項拋棄
    ，應於知悉其得繼承之時起三個月內，以書面向法院為之。
    拋棄繼承後，應以書面通知其因拋棄而應為繼承之人。但不
    能通知者，不在此限。」民法第1148條第1項、第1174條定
    有明文。又「遺產繼承人，除配偶外，依下列順序定之：一
    、直系血親卑親屬。二、父母。三、兄弟姊妹。四、祖父母
    。」復為民法第1138條所明定。次按「民法第1138條所定第
    一順序之繼承人中有拋棄繼承權者，其應繼分歸屬於其他同
    為繼承之人。第二順序至第四順序之繼承人中，有拋棄繼承
    權者，其應繼分歸屬於其他同一順序之繼承人。與配偶同為
    繼承之同一順序繼承人均拋棄繼承權，而無後順序之繼承人
    時，其應繼分歸屬於配偶。配偶拋棄繼承權者，其應繼分歸
    屬於與其同為繼承之人。第一順序之繼承人，其親等近者均
    拋棄繼承權時，由次親等之直系血親卑親屬繼承。先順序繼
    承人均拋棄其繼承權時，由次順序之繼承人繼承。」亦為同
    法第1176條所明文。
二、聲請意旨略以：聲請人係被繼承人甲○○○之長女，因被繼
    承人甲○○○（女，民國○○年○月○○日生，身分證統一編號
    ：Ｚ000000000號，生前住嘉義縣鄉港鄉中庄村6鄰中庄27號
    ）於民國95年12月4日死亡，惟因聲請人與被繼承人互動不
    佳，聲請人自幼由外婆照顧，聲請人於98年3月26日結婚後
    ，與被繼承人相互不聞不問，且不相往來，聲請人係於98年
    3月17日接獲大哥陳冠余之存證信函，始知悉被繼承人甲○
    ○○已死亡，且大哥業已改名，其也未知悉，現聲請人自願
    拋棄繼承權，爰於法定期間內聲明拋棄繼承，請准予備查等
    語。
三、經查，本件聲請人聲明拋棄其等對被繼承人甲○○○之繼承
    權利，而被繼承人甲○○○係於95年12月1日死亡，聲請人
    為被繼承人之長女，但其與被繼承人未同住，且與被繼承人
    互動不佳，聲請人自幼由外婆照顧，聲請人於98年3月26日
    結婚後，與被繼承人相互不聞不問、不相往來，聲請人係於
    98年3月17日接獲大哥陳冠余之存證信函，始知悉被繼承人
    甲○○○已死亡等情，此有戶籍謄本、繼承系統表、除戶戶
    籍謄本、存證信函在卷可稽。又據聲請人之配偶陳慶堂到場
    證稱：其在與聲請人交往的時候有看過岳母，於85年的時候
    ，被繼承人有收伊等的聘金，但後來也沒有辦喜宴，伊等只
    有公證結婚，後來伊等與岳母就沒有聯絡了，岳母過世的時
    候，伊等都不知道，因為雙方感情不好就沒有聯絡了，也沒
    有與其他兄弟姊妹聯絡，與岳父也沒有聯絡，而當時伊父母
    親生病，所以伊等很忙等語（見98年3月25日訊問筆錄），
    此核與聲請人等主張其等與被繼承人未同住，且未有聯絡，
    聲請人係於接獲大哥陳冠余之通知後，始知悉被繼承人甲○
    ○○已死亡等情大致相符，而另一繼承人陳冠余係於93年7
    月23日改名（原名陳銘賢），而於98年3月17日通知聲請人
    其拋棄繼承之事實，亦經本院依職權調取98年度繼字第310
    號民事卷核閱屬實，聲請人前述主張，應堪採信。則揆諸前
    揭法律規定，本件繼承在上述民法修正公布施行前開始，迄
    聲請人等知悉其等得繼承之時起算，未逾修正施行前為拋棄
    繼承之法定期間，即應自97年1月4日修正施行之日起，適用
    修正後拋棄繼承之規定，應於知悉其得繼承之時起3個月內
    以書面向法院為之。聲請人於98年3月17日知悉該事實後，
    即於同年4月10日具狀向本院聲明拋棄繼承，有聲請狀上本
    院收狀日期戳章可佐，未逾3個月之法定期限，其拋棄繼承
    之聲明，於法尚無不合，應准予備查。
四、爰裁定如主文。
中    華    民    國    98    年    4    月     30    日
                      家事法庭 法  官  李文輝
以上正本係照原本作成。
如對本裁定抗告，須於裁定送達後10日之不變期間內，向本院提
出抗告狀，並繳納抗告費新臺幣1,000元。
中    華    民    國    98    年    4     月    30    日
                               書記官  黃秀嬌


司法院資訊處製作；財團法人民間司法改革基金會備份。
